臺灣高等法院花蓮分院刑事裁定
111年度聲字第112號
聲  請  人  臺灣高等檢察署花蓮檢察分署檢察官
受  刑  人  吳磊  



上列聲請人因受刑人數罪併罰有二裁判以上，聲請定其應執行之
刑（111年度執聲字第44號），本院裁定如下：
    主  文
吳磊因犯如附表所列之罪所處如附表所示之刑，應執行有期徒刑
拾壹年。
    理  由
一、聲請意旨略以：受刑人吳磊因違反毒品危害防制條例等數  
    罪，先後經判決確定如附表所載，應依刑法第50條第1項但 
     書第1款、第2項、第53條、第51條第5款規定，定其應執行
      之刑，爰依刑事訴訟法第477條第1項聲請裁定等語。
二、按刑法第50條於民國102年1月23日修正公布，修正前刑法第
    50條規定：「裁判確定前犯數罪者，併合處罰之。」修正後
    則規定：「裁判確定前犯數罪者，併合處罰之。但有下列情
    形之一者，不在此限：一、得易科罰金之罪與不得易科罰金
    之罪。二、得易科罰金之罪與不得易服社會勞動之罪。三、
    得易服社會勞動之罪與不得易科罰金之罪。四、得易服社會
    勞動之罪與不得易服社會勞動之罪。前項但書情形，受刑人
    請求檢察官聲請定應執行刑者，依第51條規定定之。」並於
    102年1月25日生效。經依刑法第2條第1項之規定比較新舊法
    結果，受刑人就得易科罰金或易服社會勞動之罪，得選擇是
    否與不得易科罰金或不得易服社會勞動之罪定應執行刑，自
    以新法對受刑人較為有利。本件受刑人如附表編號3、4所示
    之罪，其犯罪時間在刑法第50條修正公布之前，經比較新舊
    法結果，應適用修正後刑法第50條之規定對受刑人較為有利
    ，先此敘明。
三、刑法第50條關於裁判確定前犯數罪者應併合處罰之規定，於
    其第1項但書及第2項，明示受刑人所犯數罪同時有得為易刑
    處分與不得為易刑處分之情形者，須經受刑人請求，由檢察
    官提出聲請，得為易刑處分之罪與不得為易刑處分之罪始可
    併合處罰定其應執行刑，此項請求權，固屬受刑人之權利，
    惟其於請求檢察官聲請定應執行刑，經法院裁定併合處罰後
    ，各罪之宣告刑已合併為單一不得易刑處分之執行刑，受刑
    人即應受其拘束，不得再變更其意向。倘受刑人嗣因增加經
    另案判決確定合於數罪併罰之其他不得易刑處分之犯罪，而
    有再次合併定其應執行刑之必要者，檢察官原應逕依職權向
    法院為聲請，縱受刑人表明不願就新增經另案判決確定之數
    罪定應執行刑，法院亦不受其拘束，仍應依法定其應執行刑
    (最高法院刑事裁定108年度台抗字第514號裁定意旨參照)。
四、經查：
(一)受刑人因犯如附表所示之毒品危害防制條例等數罪，分別經
    臺灣桃園地方法院及本院判處如附表所示之刑，均經確定在
    案，有如附表所示案件之判決書及臺灣高等法院被告前案紀
    錄表附卷可憑，而其中如附表編號1所示之罪刑係得易科罰
    金之刑；附表編號2至4為不得易科罰金亦不得易服社會勞動
    之刑，附表編號1、2所示之罪刑業經受刑人向檢察官請求定
    應執行刑，並經檢察官向臺灣高等法院聲請定其應執行刑後
    ，業經臺灣高等法院於103年12月30日以103年度聲字第4300
    號裁定(下稱第4300號裁定)應執行有期徒刑2年5月確定(見
    執聲字卷第35頁裁定書)，揆諸上開說明，檢察官聲請就附
    表各編號所示之罪刑定其應執行之刑，尚無不合，應定其應
    執行之刑。
(二)受刑人雖具狀陳稱：伊111年7月18日具狀臺灣花蓮地方檢察
    署聲請定應執行刑，只同意就得易科罰金與不得易科罰金之
    罪分開聲請定應執行刑，檢察官應不得違反受刑人之意願，
    附表編號1為得易科罰金之罪，雖曾與附表編號2之罪以第43
    00號裁定應執行刑有期徒刑2年5月，然因應與附表編號3、4
    之罪定應執行刑，則該裁定之基礎事實已經變動，即當然失
    效，就得易科罰金與不得易科罰金之罪應分別定刑等語。惟
    查，本件受刑人附表編號1、2所示之罪已經受刑人聲請檢察
    官定其應執行刑，並經檢察官檢附受刑人之聲請狀及其願意
    聲請定刑之受刑人是否聲請定應執行刑調查表向臺灣高等法
    院聲請定其應執行刑，有前揭第4300號裁定在卷可按，依前
    揭說明，受刑人自不得於第4300號裁定確定後，任意改變意
    向，就附表編號1所示得易科罰金罪改稱不同意與其他不得
    易科罰金部分合併定應執行刑，致影響定執行刑裁定之安定
    性。是受刑人所稱附表編號1得易科罰金之罪與其餘各編號
    不得易科罰金之罪應分別定刑云云，尚非可採。
(三)爰以受刑人之責任為基礎，在外部性界限及內部性界限之範
    圍內，審酌受刑人所犯附表編號1、2之罪曾經臺灣高等法院
    以103年度聲字第4300號裁定應執行有期徒刑2年5月，附表
    編號3、4之罪曾經本院104年度上訴字第148號判決定應執行
    刑有期徒刑9年，附表各罪之犯罪類型(編號1至4雖均與毒品
    有關，編號2為運輸第二級毒品，編號3、4為販賣第二級毒
    品)、犯罪時間(分別為101、102年間)、對法益侵害之程度
    、各罪彼此間之關連性、此數罪所反應行為人之人格特性與
    犯罪傾向、對受刑人施以矯正之必要性，兼衡罪刑相當原則
    及比例原則，受刑人請求就附表編號2至4之罪在有期徒刑9
    年至9年6月內定刑之意見等，定其應執行刑如主文所示。至
    受刑人所犯如附表編號1所示之罪雖得易科罰金，但因與附
    表編號1至4之罪併合處罰之結果而不得易科罰金，自無庸為
    易科罰金之諭知。
(四)又受刑人在定應執行刑之前已執行完畢部分，應由檢察官指
    揮執行時，就其前已執行之有期徒刑部分，予以扣除，附此
    敘明。
五、爰依刑事訴訟法第477條第1項、刑法第53條、第51條第5款
    前段，裁定如主文。
中　　華　　民　　國　　111 　年　　8 　　月　　30　　日
                  刑事庭審判長法  官  張宏節
                              法  官  張健河
                              法  官  林碧玲 
以上正本證明與原本無異。
如不服本裁定，應於裁定送達後5日內向本院提出抗告狀。抗告
書狀，並應敘述抗告之理由。
因疫情而遲誤不變期間，得向法院聲請回復原狀。
中　　華　　民　　國　　111 　年　　8 　　月　　30　　日
                              書記官  徐錦純